【裁判字號】    89,竹小,261
【裁判日期】    891228
【裁判案由】    給付工程款
【裁判全文】
臺灣新竹地方法院民事判決  八十九年度竹小字第二六一號
    原      告  甲○○
    訴訟代理人  丙○○
    被      告  乙○○
右當事人間請求給付工程款事件，本院判決如左：
    主      文
被告應給付原告新臺幣參萬玖仟伍佰陸拾肆元，及自民國八十九年十一月六日起至清
償日止，按年息百分之五計算之利息。
原告其餘之訴駁回。
訴訟費用新臺幣壹仟捌佰參拾壹元，其中新臺幣壹仟零玖拾玖元由被告負擔，餘由原
告負擔。
本判決第一項得假執行。
    事實及理由
一、原告訴之聲明：被告應給付原告新台幣（下同）六萬一千六百元，及自民國八十
    九年十一月六日起至清償日止，按年息百分之五計算之利息。
二、事實摘要：
  （一）原告起訴主張被告於八十九年五月間僱請原告承包其所有之建築基地整地工
        程（含開挖地基），於施工期間，經被告要求追加拓寬整地面積，以便地上
        建物施工方便，於當時原告向被告告知，除原工程以外之工程，必須追加工
        程款事，經被告同意後，原告始請現場工作人員繼續施工至被告指定之範圍
        ，並已施工完畢，而將基地點交予被告。嗣經向被告請領工程款一十八萬八
        千六百元，被告僅給付十二萬元，尚有尾款未付，為此，爰訴請被告給付六
        萬一千六百元，及自民國八十九年十一月六日起至清償日止，按年息百分之
        五計算之利息等情。並提出存證信函、估價明細乙件及照片六張為證。
  （二）被告則以兩造本約定工程款為十二萬元，嗣後被告被告雖有追加工程，但否
        認原告所提追加工程單據之真正。蓋當初約定之工程款金額係將整個工程包
        給原告施作的總金額，原告所開立追加工程估價單上除砂石之費用外，其餘
        卡車車資、土地清理費用等各項費用應包括在十二萬元以內，是被告僅須再
        給付原告七千元即可。又縱依追加工程面積計價，被告亦僅須付二萬五千六
        百三十六元（計算方式如下：120000/【13.2x18x3.5】=144.3，144.3x4.7x
        x14x2.7=25636）等語，資為抗辯。
三、本院之判斷：
  （一）原告主張被告於八十九年五月間僱請其承包其所有建築基地之整地工程，目
        前已完工，惟被告僅支付工程款十二萬元之事實，業據其提出存證信函乙件
        及照片六張為證，被告復未加以爭執，自堪信為真實。
  （二）經查，兩造就本件整地工程原約定之工程款為十二萬元，有估價單乙紙在卷
        可稽，亦為兩造所為不爭，惟嗣後被告要求原告追加施作開挖基地及回填之
        面積，而此追加部分之工程款為六萬一千六百元，被告尚未給付等情，固據
        其提出估價明細表、存證信函各乙份為證，然為被告所否認，以當初約定之
        工程款金額係將整個工程包給原告施作的總金額，原告所開立追加工程估價
        單上除砂石之費用外，其餘卡車車資、土地清理費用等各項費用應包括在十
        二萬元以內，是被告僅須再給付原告七千元即可。又縱依追加工程面積計價
        ，被告亦僅須付二萬五千六百三十六元等語置辯。查依原告所提出之估價明
        細表與其之前所書立交由被告之估價明細表中，所列追加工程項目二者有所
        不同，且二估價單之金額亦不相符，有估價單二紙在卷足憑，自難以原告所
        書之估價單上載金額即認係追工程款之款項。另證人即負責清運廢土之陳清
        傳於本院審理時證稱，其當時有聽到兩造就追加工程之部分係以施作面積計
        算工錢，通常一立方米若是搬運較遠是三百元，較近的是二百元等語，然原
        告既先以明細表上之估價方式為請求追加工程款之依據，後又改依施工面積
        之方式為請求，是其所陳顯然前後不一，參以原告以面積計算出之工程款亦
        係以全部工程範圍面積為計算基礎，然原告亦自承原施作工程並非以面積計
        價，而係以包工方式計價，又其以全部面積計算之工程款款竟與明細單估價
        方式所為相同，亦有違常情，是其所請求傳訊之證人所為之證言，自難遽為
        有利於其之認定，是原告主張當時有約定依施工面積計價，且一立方米以一
        百八十元計算，尚非可採。次查，原告原所委由被告施作工程範圍面積長為
        十八米、寬為十二米、高為三點五米，追加部分長為十八米、寬為五點四米
        、高為二點五六米，業經本院會同兩造履勘現場，並有本院八十九年十一月
        二十一日勘驗筆錄可稽，是兩造既未舉證證明就追加工程部分之款項有何約
        定，本院審酌原施工面積與工程款之比例，認以此為計算追加工程款之依據
        ，尚屬適當，則追加部分之工程款項應為三萬九千五百六十四元（計算方式
        如下：12000/（18x12x3.5）=159【小數點以下四捨五入】，159x18x2.56
        =39564【小數點以下四捨五入】）。至被告辯稱原施作範圍寬有十三點二米
        ，追加部分長僅有十四米，寬僅有四點七米，而高為二點七米等語，然上開
        施作範圍之面積，已經本院至現場履勘時以皮尺實際所測，有上開勘驗筆錄
        及照片在卷可按，是被告以上開情詞置辯，自不足採。
  （三）從而，原告依契約之法律關係，訴請被告給付三萬九千五百六十四元，及自
        八十九年十一月六日起至清償日止，按年息百分之五計算之利息，洵屬有據
        應予准許，超過部分之請求，即乏所據，應予駁回。
  （四）本件係小額訴訟之判決，爰就原告勝訴部分，依職權宣告假執行。
  （五）本件為判決之基礎已臻明確，兩造其餘攻擊、防禦方法及提出未經援用之舉
        證，經本院審酌後，核與判決之結果無影響，爰不一一論駁，附此敘明。
  （六）本件原告之訴為一部有理由，一部無理由，依民事訴訟法第四百三十六條之
        十九、第七十九條本文、第四百三十六條之二十，判決如主文。
中      華      民      國    八十九    年    十二    月    二十八    日
                                  臺灣新竹地方法院新竹簡易庭
~B法      官  王鳳儀
右為正本，係照原本作成。
如對本判決上訴，須於判決送達後廿日內向本院提出上訴狀。
~B法院書記官  彭連喜
中      華      民      國    八十九    年     十二     月    二十九    日


司法院資訊處製作；財團法人民間司法改革基金會備份。
